臺灣嘉義地方法院刑事判決
110年度訴字第392號
公  訴  人  臺灣嘉義地方檢察署檢察官
被      告  劉旺忠



            
上列被告因加重詐欺等案件，經檢察官提起公訴（109年度偵字
第8902號、110年度偵字第4245號、110年度偵緝字第27號、110
年度偵緝字第28號、110年度偵緝字第29號、110年度偵緝字第30
號），被告於準備程序，就被訴事實為有罪之陳述，經本院合議
庭裁定行簡式審判程序後，判決如下：
    主  文
劉旺忠犯如附表貳所示之罪，各處如附表貳所示之刑。應執行有
期徒刑貳年。
未扣案之犯罪所得共計新臺幣陸萬零肆拾元沒收，於全部或一部
不能沒收或不宜執行沒收時，追徵其價額。
    事  實
一、緣吳振嘉於民國109年4月間某日，認識某電信詐騙機房話務
    集團成員，即發起並主持以實施詐術為手段、具有持續性及
    牟利性之有結構性組織之詐欺集團，並徵求人頭帳戶、招募
    車手、發放金融卡、指揮車手提取贓款以及收水(指向車手
    收取贓款)之工作（吳振嘉所涉違反組織犯罪防制條例罪嫌
    ，另由本院審理中；其於本件所涉詐欺取財犯行，另由檢察
    官簽分偵辦）。劉旺忠基於參與犯罪組織之犯意，於同年4
    月間經由上開詐欺集團成員涂祐旗（涂祐旗所涉參與組織犯
    罪罪嫌，另經臺灣高等法院臺南分院以110年度金上訴字第4
    87號判處應執行有期徒刑2年。至本案涉犯詐欺罪嫌部分由
    本院審理中）引進，加入集團，聽從吳振嘉之指示，與吳振
    嘉、詐騙集團其他成員共同基於加重詐欺取財及洗錢之犯意
    聯絡，而為下列犯行：劉旺忠以每個帳戶新臺幣（下同）1
    萬元之代價，將其所申辦之中國信託商業銀行帳號00000000
    000000號帳戶（下稱A帳戶）、新光銀行帳號0000000000000
    號帳戶（下稱B帳戶）、第一銀行帳號00000000000號帳戶（
    下稱C帳戶）及郵局帳號00000000000000號帳戶（下稱D帳戶
    ）提供予吳振嘉作為人頭帳戶，並以每筆提領款項之1%之報
    酬，提領其內詐騙所得款項。嗣前揭詐騙集團成員於附表壹
    編號一至六所示之時間，以附表壹編號一至六所示方式，詐
    騙附表壹編號一至六所示之人，致其等均陷於錯誤，分別依
    指示匯款附表壹編號一至六所示金額之款項至附表壹編號一
    至六所示之帳戶。前開詐騙集團成員確認款項轉入後，再透
    過吳振嘉指示劉旺忠提領或轉帳詐騙款項，劉旺忠即於附表
    壹編號一至五所示之時間、地點，分別提領或轉帳附表壹編
    號一至五所示金額之款項並交予吳振嘉，吳振嘉再轉交予該
    詐騙集團成員，以製造金流斷點而掩飾犯罪所得流向。另涂
    祐旗於附表壹編號六所示之時間，駕駛車牌號碼000-0000號
    自用小客車，搭載劉旺忠前往附表壹編號六所示之地點，由
    劉旺忠下車提領詐騙款項。嗣後交予吳振嘉，吳振嘉再轉交
    予該詐騙集團成員，以製造金流斷點而掩飾犯罪所得流向。
二、劉旺忠另與吳振嘉、詐欺集團其他成員共同基於意圖為自己
    不法所有之加重詐欺取財犯意聯絡，由該詐欺集團所屬之不
    詳成年成員，於109年5月7日晚間11時32分許，以通訊軟體l
    ine向陳楷嬿訛稱：因公司財務需求，欲租用帳戶等語，致
    其陷於錯誤，將其所申辦之郵局帳號00000000000000號帳戶
    之提款卡及國泰世華銀行帳號000000000000號帳戶之存摺與
    提款卡寄至嘉義市○區○○路000號統一超商新嘉友門市，並依
    指示更改密碼，其後劉旺忠即依詐騙集團成員之指示，前往
    該統一超商領取上開存摺及提款卡，再轉交予吳振嘉。
三、案經魏明輝、羅聖寧、張若芸、張苙鎂、邱敏瑄、林佩靜、
    陳楷嬿分別訴由嘉義縣警察局、嘉義縣警察局竹崎、朴子分
    局、嘉義市政府警察局第二分局、宜蘭縣政府警察局三星分
    局報告臺灣嘉義地方檢察署檢察官偵查起訴。
    理  由
壹、程序部分：
一、按組織犯罪防制條例第12條第1項中段規定：「訊問證人之
    證述，以在檢察官或法官面前作成，並經踐行刑事訴訟法所
    定訊問證人之程序者為限，始得採為證據」，係以立法排除
    被告以外之人於警詢或檢察事務官調查中所為之陳述，得適
    用刑事訴訟法第159條之2、第159條之3及第159條之5之規定
    ，是證人於警詢時之陳述，於違反組織犯罪防制條例案件，
    即絕對不具有證據能力，自不得採為判決基礎；至於共犯被
    告於偵查中以被告身分之陳述，仍應類推適用上開規定，定
    其得否為證據（最高法院107年度台上字第3589號判決參照
    ）。惟上開規定，必以犯罪組織成員係犯該條例之罪者，始
    足與焉，若係犯該條例以外之罪，即使與該條例所規定之罪
    ，有裁判上一罪之關係，關於所犯該條例以外之罪，被告以
    外之人所為之陳述，自仍應依刑事訴訟法相關規定，定其得
    否為證據（最高法院103年度台上字第2915號判決參照）。
    準此，本案關於被告劉旺忠涉犯組織犯罪防制條例之罪部分
    ，就下開證人之供、證述，僅經檢察官及法官命具結後所為
    之證述，始具有證據能力，至於證人警詢之供述、檢察官及
    法官訊問時未經具結之供述，在認定被告涉犯組織犯罪防制
    條例之犯罪時，均無證據能力。
二、本件係經被告於準備程序當庭表示認罪，而經本院裁定以簡
    式審判程序加以審理，則依據刑事訴訟法第273條之2、同法
    第159條第2項之規定，不適用傳聞法則有關限制證據能力之
    相關規定。
貳、實體部分：
一、上開加重詐欺、洗錢部分之犯罪事實，業據被告劉旺忠於本
    院審理時坦承不諱，核與同案被告涂祐旗警詢之證述（見警
    卷五第16至21頁）、共犯吳振嘉偵訊之證述（見偵卷六第38
    、39頁），及附表壹編號一至六所示被害人於警詢之證述相
    符，復有監視器擷取照片及ATM提款影像翻拍畫面（見警卷
    五第80至85頁）、上開A、B、C帳戶之基本資料及交易明細
    （見警卷五第92至105頁）、被告涂祐旗與吳振嘉Telegram
    對話截圖（見警卷五第123至126頁）、自動櫃員機交易明細
    表（警卷五第133頁）、存款憑條（見警卷五第219、221頁
    ；偵卷十一第79頁）、匯款與轉帳紀錄（見警卷五第160、1
    85、200、219、220頁）及被害人張若芸與暱稱「李偉」微
    信訊息截圖（見警卷三第7至35頁）等在卷可資佐證。又被
    告確有加入共犯吳振嘉所發起並主持之詐欺集團，擔任車手
    領取詐騙款項等情，業據被告於本院審理時供承在卷，核與
    同案共犯即證人吳振嘉於偵訊之證述相符（見偵卷六第38、
    39頁）。足徵被告上開自白與事實相符，應堪採信。本案事
    證明確，被告犯行，洵堪認定，應依法論科。
二、論罪科刑：
（一）按【行為人於參與詐欺犯罪組織之行為繼續中，先後多次
      為加重詐欺之行為，因參與犯罪組織罪為繼續犯，犯罪一
      直繼續進行，直至犯罪組織解散，或其脫離犯罪組織時，
      其犯行始行終結。故該參與犯罪組織與其後之多次加重詐
      欺之行為皆有所重合，然因行為人僅為一參與犯罪組織行
      為，侵害一社會法益，屬單純一罪，應僅就「該案中」與
      參與犯罪組織罪時間較為密切之首次加重詐欺犯行論以參
      與犯罪組織罪及加重詐欺罪之想像競合犯，而其他之加重
      詐欺犯行，祗需單獨論罪科刑即可，無需再另論以參與犯
      罪組織罪，以避免重複評價】。如行為人於參與同一詐欺
      集團之多次加重詐欺行為，起訴後分由不同之法官審理，
      應以數案中「最先繫屬於法院之案件」為準，以「該案件
      」中之「首次」加重詐欺犯行與參與犯罪組織罪論以想像
      競合。（最高法院109年度台上字第3945號判決意旨參照
      ）。又按【財產犯罪行為人利用人頭帳戶收取犯罪所得之
      情形，於被害人將款項匯入人頭帳戶之際，非但財產犯罪
      於焉完成，並因該款項進入形式上與犯罪行為人毫無關聯
      之人頭帳戶，以致於自資金移動軌跡觀之，難以查知係該
      犯罪之不法所得，即已形成金流斷點，發揮去化其與前置
      犯罪間聯結之作用，而此不啻為洗錢防制法，為實現其防
      阻不法利得誘發、滋養犯罪之規範目的，所處罰之洗錢行
      為。從而利用人頭帳戶獲取犯罪所得，於款項匯入人頭帳
      戶之際，非但完成侵害被害人個人財產法益之詐欺取財行
      為，同時並完成侵害上開國家社會法益之洗錢行為，造成
      詐欺取財行為最後階段與洗錢行為二者局部重合，二罪侵
      害之法益不同，偏論其一，均為評價不足，自應依一行為
      觸犯數罪名之想像競合犯，從一重處斷】（最高法院109
      年度台上字第1680號判決要旨參照）。本案詐欺集團成員
      向附表壹所示被害人施用詐術，致其等均陷於錯誤，依指
      示將款項匯入被告申設之A、B、C帳戶內，該集團成員為
      隱匿詐欺所得財物之去向，指示被告提領詐欺所得贓款，
      將除報酬外之餘款轉交集團成員收取，使檢、警對被害人
      等匯入之款項難以繼續追查其流向，而製造資金斷點，依
      前揭說明，即已該當於洗錢防制法第14條第1項之一般洗
      錢罪。
（二）犯罪事實一之附表壹編號一部分：
　　  被告參與由吳振嘉所發起、主持之詐欺集團，擔任車手提
      領附表壹所示被害人遭詐騙之款項，其中附表壹編號一為
      被告參與詐欺集團經起訴繫屬法院之首次詐欺犯行之案件
      ，依上開說明，應於該次犯行論以參與犯罪組織罪。故核
      被告此部分犯行所為，係犯組織犯罪條例第3條第1項後段
      之參與犯罪組織罪、刑法第339條之4第1項第2款三人以上
      共同詐欺取財罪及洗錢防制法第14條第1項之一般洗錢罪
      。檢察官起訴書雖未引用洗錢防制法第14條第1項之洗錢
      罪求予論科，然於起訴書犯罪事實已載明被告提領款項轉
      交同案共犯吳振嘉，再經由吳振嘉轉交予該詐騙集團成員
      ，以製造金流斷點而掩飾犯罪所得流向等洗錢事實，應認
      此部分犯罪業經起訴，僅屬法條漏引，本院於審理時已告
      知被告另涉犯該罪名，予被告答辯機會，自得就此部分併
      予審理（以下附表壹編號二至六部分亦同此）。
（三）犯罪事實一之附表壹編號二至六部分　
　　  核被告就此部分犯行所為，均係犯刑法第339條之4第1項
      第2款三人以上共同詐欺取財罪及洗錢防制法第14條第1項
      之一般洗錢罪。被告為附表壹編號二至六之犯行時，雖未
      脫離所加入之犯罪組織，然於附表壹編號一首次犯行已就
      其參與犯罪組織罪予以論處，是其後續參與犯罪組織犯行
      ，依前揭最高法院判決意旨，為免重覆評價，均不予另論
      參與犯罪組織罪（以下犯罪事實二部分亦同）。
（四）犯罪事實二部分：　　　
　　  核被告就此部分犯行所為，係犯刑法第339條之4第1項第2
      款三人以上共同詐欺取財罪。
（五）被告於附表壹編號一、二、四、六所示之各該次犯行中有
      數次提款或轉帳之情形，均係時間密接、地點相近，各行
      為之獨立性極為薄弱，在時間差距上難以強行分開，顯均
      係基於單一犯意所為之接續舉動，為接續犯，應包括論以
      一罪。
（六）被告劉旺忠與共犯吳振嘉、詐騙集團其他成員就附表壹編
      號一至五，及犯罪事實二之部分，有犯意之聯絡及行為之
      分擔，為共同正犯。被告劉旺忠，與共犯涂祐旗、吳振嘉
      、詐騙集團其他成員就附表壹編號六所示部分，有犯意之
      聯絡及行為之分擔，為共同正犯。
（七）附表壹編號一，被告於參加詐欺集團之行為繼續中，擔任
      車手領取詐騙款項後交付詐欺集團成員，係一行為同時觸
      犯上開參與犯罪組織罪、三人以上共同犯欺取財罪、洗錢
      罪，為想像競合犯，應依刑法第55條規定，從一重論以三
      人以上共同詐欺取財罪處斷。被告於附表壹編號一編號二
      至六部分，擔任車手領取詐騙款項後交付詐欺集團成員，
      係以一行為而同時觸犯三人以上共同詐欺取財罪，及洗錢
      罪，為想像競合犯，應依刑法第55條規定，從一重論以三
      人以上共同詐欺取財罪處斷。
（八）按洗錢防制法第16條第2項規定：「犯前2條之罪，在偵查
      或審判中自白者，減輕其刑。」；另想像競合犯之處斷刑
      ，本質上係「刑之合併」，其所謂從一重處斷，乃將想像
      競合犯組成之評價上數罪，合併為科刑一罪，其所對應之
      刑罰，亦合併其評價上數罪之數法定刑，而為一個處斷刑
      。易言之，想像競合犯侵害數法益者皆成立犯罪，論罪時
      必須輕、重罪併舉論述，同時宣告所犯各罪名，包括各罪
      有無加重、減免其刑之情形，亦應說明論列，量刑時併衡
      酌輕罪部分量刑事由，評價始為充足，然後依刑法第55條
      前段規定「從一重處斷」，非謂對於其餘各罪可置而不論
      。因此，法院決定處斷刑時，雖以其中最重罪名之法定刑
      ，做為裁量之準據，惟於裁量其輕重時，仍應將輕罪合併
      評價在內(最高法院108年度台上字第4405、4408號判決意
      旨參照)。查被告就犯罪事實一所犯之一般洗錢罪，於偵
      查、審判均自白坦承，依洗錢防制法第16條第2項規定原
      均應減輕其刑，惟因其等犯罪事實一各次犯行均應依刑法
      第55條想像競合犯之規定，從一重論以三人以上共同犯詐
      欺取財罪，依上開說明，就其此部分想像競合輕罪得減刑
      部分，應由本院依刑法第57條規定於量刑時一併衡酌該部
      分減輕其刑事由。
（九）爰審酌：（１）被告大學肄業之智識程度；從事半導體機
      台組裝工作；未婚、無子女、獨居之生活狀況。（二）被
      告供稱因欠缺生活費用而參與詐欺集團，接受集團成員指
      示，從事領取他人遭詐騙之款項與帳戶存摺、提款卡而獲
      取報酬之動機，於集團中所擔任之角色、行為分擔之程度
      。（三）參與詐欺犯行之次數、領取之財物與數額、被害
      人所受損害。（四）犯後就其上開參與犯罪組織、加重詐
      欺、洗錢等犯行，於偵查、審理中均坦承不諱之態度等一
      切情狀，各量處如附表貳所示之刑，並定其應執行之刑。
（十）沒收部分：
　　1.本案被告販賣4個帳戶予共犯吳振嘉，共計獲利4萬元。此
      外可獲得提領詐欺款項1％之報酬，其中起訴書附表編號1
      提領款項獲得報酬4300元，編號2獲得報酬7040元，編號3
      獲得報酬2000元，編號4獲得報酬1700元，編號5獲得報酬
      1000元，編號6獲得報酬4000元（零頭去掉），所得共計6
      0040元等情，業據被告於本院審理時坦承無訛（見本院卷
      第333頁），應依刑法第38條之1第1項前段、第3項規定予
      以宣告沒收，並於全部或一部不能沒收或不宜執行沒收時
      ，追徵其價額。
　  2.按沒收新制係參考外國立法例，為契合沒收之法律本質，
      認沒收為刑法所定刑罰及保安處分以外之法律效果，具有
      獨立性，而非刑罰（從刑），已明定沒收為獨立之法律效
      果，在修正刑法第五章之一以專章規範，故判決主文內諭
      知沒收，已毋庸於各罪項下分別宣告沒收，亦可另立一項
      合併為相關沒收宣告之諭知，使判決主文更簡明易懂，增
      進人民對司法之瞭解與信賴（最高法院106年度台上字第3
      86號判決意旨參照）。爰依上開說明，就被告各次提領詐
      欺款項所得報酬而應予宣告沒收部分，於主文另立一項合
      併為沒收宣告之諭知。
據上論斷，應依刑事訴訟法第299條第1項前段，組織犯罪防制條
例第3條第1項後段，洗錢防制法第14條第1項，刑法第11條前段
、第28條、第339條之4第1項第2款、第55條、第51條第5款、刑
法第38條之1第1項前段、第3項，刑法施行法第1條之1第1項，判
決如主文。
本案經檢察官吳咨泓提起公訴並追加起訴，檢察官江金星到庭執
行職務。
中　　華　　民　　國　　111 　年　　1 　　月　　18　　日
                  刑事第七庭    法　官　凃啟夫
以上正本證明與原本無異。
如不服本判決應於收受判決後20日內向本院提出上訴書狀，並應
敘述具體理由；其未敘述上訴理由者，應於上訴期間屆滿後20日
內向本院補提理由書（均須按他造當事人之人數附繕本）「切勿
逕送上級法院」。告訴人或被害人如對於本判決不服者，應具備
理由請求檢察官上訴，其上訴期間之計算係以檢察官收受判決正
本之日期為準。　　　　　　　　　
中　　華　　民　　國　　111 　年　　1 　　月　　18　　日
                                書記官  李宗軒
　　　　　　　　　

組織犯罪防制條例第3條第1項
發起、主持、操縱或指揮犯罪組織者，處 3 年以上 10 年以下
有期徒刑，得併科新臺幣 1 億元以下罰金；參與者，處 6 月以
上 5 年以下有期徒刑，得併科新臺幣 1 千萬元以下罰金。但參
與情節輕微者，得減輕或免除其刑。
洗錢防制法第14條
有第二條各款所列洗錢行為者，處7年以下有期徒刑，併科新臺
幣5百萬元以下罰金。
前項之未遂犯罰之。
前二項情形，不得科以超過其特定犯罪所定之刑。
中華民國刑法第339條之4
犯第 339 條詐欺罪而有下列情形之一者，處 1 年以上 7 年以
下有期徒刑，得併科 1 百萬元以下罰金：
一、冒用政府機關或公務員名義犯之。
二、三人以上共同犯之。
三、以廣播電視、電子通訊、網際網路或其他媒體等傳播工具，
    對公眾散布而犯之。
前項之未遂犯罰之。

附表：
編號 被害人或告訴人 詐欺時間及詐術 被害人或告訴人匯款或存款之時間及金額（手續費不計） 提款時間、地點、金額 一 告訴人 張苙鎂 詐騙集團成員於109年3月中旬，以微信暱稱「林建忠」在網路上結識張苙鎂，並向其佯稱可帶領在「太陽娛樂城」之博奕網站下注，保證獲利，嗣後佯稱其獎金被娛樂城凍結，須匯款始能解凍云云 1、109年4月29日下午2時32分，匯款38萬3000元至C帳戶 2、109年5月7日上午10時23分，匯款32萬1000元至C帳戶 1、109年4月29日下午3時7分、33分，在第一銀行興嘉分行臨櫃提款20萬元、16萬元；於同日下午3時44分許，自C帳戶轉帳3萬元至A帳戶 2、109年5月7日上午11時37分，在第一銀行興嘉分行臨櫃提款25萬元；於同日上午11時40分，自C帳戶轉帳7萬元至A帳戶 二 告訴人 邱敏瑄 詐騙集團成員於109年5月5日前某日，以暱稱「Vishal George」在網路上以要從義大利回加拿大沒錢為由向其借貸云云 109年5月5日上午10時8分，匯款10萬元至B帳戶 109年5月5日下午1時35分許，自B帳戶轉帳5萬元至A帳戶；同日下午1時56分許，在嘉義市○○路000號，提領3萬、2萬元 三 告訴人 羅聖寧 詐騙集團成員於109年4月中旬，以暱稱「蔣澤鑫」在網路上結識羅聖寧，並向其佯稱可投資香港房地產，如認購之後可獲得轉賣百分之十之傭金云云 109年5月5日下午1時17分，匯款20萬元至C帳戶 109年5月5日下午2時34分，在第一銀行興嘉分行臨櫃提款20萬元 四 告訴人張若芸 詐騙集團成員於109年3月下旬，以暱稱「李偉」在網路上結識張若芸，於同年5月6日前某時向其佯稱投資股票，資金不足為由，向其借貸云云 109年5月6日下午1時27分，匯款17萬元至C帳戶 109年5月6日下午2時31分許，自C帳戶轉帳12萬元至A帳戶；同日下午2時45分許，在第一銀行興嘉分行，提領3萬、2萬元。 五 告訴人魏明輝 詐騙集團成員於109年4月底，以LINE暱稱「林偉森」在網路上結識魏明輝，並向其佯稱可帶領在「鳳凰金融-夢想啟航」之博奕網站操作投資，保證獲利云云 109年5月11日下午1時21分許，匯款43萬元A帳戶 109年5月11日下午3時38分許，在嘉義市○區○○○路000號臨櫃提款40萬元。 六 告訴人林佩靜 109年5月6日下午5時36分許，假冒購物網站及銀行人員誆稱作業疏失，造成多扣款，需依指示操作自動櫃員機取消云云 109年5月7日上午10 時22分 許，匯款44萬2123元至A帳戶   1、109年5月7日上午11時19分許，在嘉義市○○○路000號臨櫃提款40萬元。 2、同日上午11時43分許，在嘉義市○○路000號統一超商提款11萬元（其中有部分係告訴人張苙鎂所匯之款項）。 

附表貳
編號   犯罪事實           論    罪    科    刑 一 犯罪事實一之附表壹編號一 劉旺忠犯三人以上共同詐欺取財罪，處有期徒刑壹年肆月。 二 犯罪事實一之附表壹編號二 劉旺忠犯三人以上共同詐欺取財罪，處有期徒刑壹年貳月。 三 犯罪事實一之附表壹編號三 劉旺忠犯三人以上共同詐欺取財罪，處有期徒刑壹年貳月。 四 犯罪事實一之附表壹編號四 劉旺忠犯三人以上共同詐欺取財罪，處有期徒刑壹年貳月。 五 犯罪事實一之附表壹編號五 劉旺忠犯三人以上共同詐欺取財罪，處有期徒刑壹年參月。 六 犯罪事實一之附表壹編號六 劉旺忠犯三人以上共同詐欺取財罪，處有期徒刑壹年參月。 七 犯罪事實二 劉旺忠犯三人以上共同詐欺取財罪，處有期徒刑壹年壹月。